【裁判字號】    99,台上,4308
【裁判日期】    990708
【裁判案由】    偽造有價證券
【裁判全文】
最高法院刑事判決            九十九年度台上字第四三０八號
上  訴  人  甲○○
選任辯護人  張奕群律師
上列上訴人因偽造有價證券案件，不服台灣高等法院台中分院中
華民國九十七年九月三十日第二審判決（九十七年度上訴字第一
九０五號，起訴案號：台灣彰化地方法院檢察署九十六年度偵緝
字第四九三號），提起上訴，本院判決如下：
    主  文
上訴駁回。
    理  由
按刑事訴訟法第三百七十七條規定，上訴於第三審法院，非以判
決違背法令為理由，不得為之。是提起第三審上訴，應以原判決
違背法令為理由，係屬法定要件。如果上訴理由書狀並未依據卷
內訴訟資料，具體指摘原判決不適用何種法則或如何適用不當，
或所指摘原判決違法情事，顯與法律規定得為第三審上訴理由之
違法情形，不相適合時，均應認其上訴為不合法律上之程式，予
以駁回。本件原判決依憑上訴人甲○○坦承其係福立營造有限公
司（下稱褔立公司）之實際負責人，其前妻黃美雲則為公司登記
負責人，於民國九十四年三月九日將公司出售予林夏森，由黃美
雲與林夏森於同日簽立股權讓渡契約書，約定公司之全部股東出
資額以新台幣（下同）六百六十萬元轉讓與林夏森，並應於九十
四年三月三十一日前，結束公司之支票帳戶，另提供銷戶證明書
與林夏森，並由其擔任連帶保證人，證人黃美雲、林夏森、黃建
誌之證詞，卷附經濟部函及所附之宏濱營造有限公司（下稱宏濱
公司）登記案卷、台北縣政府函、退票理由單、第二類票據信用
查覆單、台中商業銀行鹿港分行函及所附福立公司之支票帳戶交
易明細、台中商業銀行函，暨扣案支票等證據資料，認上訴人有
其事實欄所載之共同偽造有價證券犯行，且敘明上訴人否認該犯
行，辯稱：因林夏森未繼續付款，股權轉讓程序未完成，福立公
司仍有權利對外簽發支票，伊只有要黃美雲借款，並未支使黃美
雲開立福立公司的支票予黃建誌云云，為不足採，亦依調查所得
證據，於理由內詳予指駁、說明。因認上訴人犯行明確，而撤銷
第一審之科刑判決，改判仍論處上訴人共同意圖供行使之用，而
偽造有價證券罪刑，已詳述所憑之證據及其認定之理由。從形式
上觀察，並無任何違背法令之處。上訴意旨略稱：雙方所立股權
讓渡契約書第四條約定，交付價款及公司移轉手續，共分四期履
行，林夏森未給付第四期一百萬元尾款，難認褔立公司負責人黃
美雲無權使用系爭支票及印鑑，況且契約書第八條第二項約定：
需於九十四年三月三十一日前將支票帳戶結束，並提供銷戶證明
書給予乙方（林夏森），是為了避免新公司承擔舊公司之支票債
務困擾，在未交付證明書前，上訴人等縱使繼續使用褔立公司名
義之甲存帳戶，亦屬民事履約問題，應不成立偽造有價證券犯行
。上訴人在公司僅負責工地管理、對外業務招攬工作，公司帳務
、會計、資金調度等事項均屬黃美雲所掌控，上訴人既非簽發支
票之人，何能認定共同正犯，縱使黃美雲所言開立支票係上訴人
所教，亦僅是幫助犯行，判決違法云云。惟查：犯罪事實之認定
，證據之取捨及其證明力之判斷，乃事實審法院自由判斷之職權
，如其取捨不違背經驗法則與論理法則，即不得指為違法，而據
為上訴第三審之理由。原判決業已說明上訴人與黃美雲於九十四
年三月九日，將福立公司全部股權以六百六十萬元轉讓與林夏森
或其指定之人，雙方並簽定股權讓渡契約書，約定上訴人與黃美
雲應於九十四年三月三十一日前，結束福立公司之支票帳戶，並
由上訴人擔任連帶保證人，而福立公司復已於九十四年四月十二
日，變更為宏濱公司，負責人亦變更為乙○○，福立公司與林夏
森所簽訂之股權讓渡契約並未解除或終止，且公司之名稱及負責
人既已變更完竣，縱林夏森未完成後續之付款責任，上訴人等亦
不得擅以福立公司之名義對外簽發支票，故自九十四年四月十二
日起，上訴人與黃美雲即無權再以福立公司名義對外簽發支票。
上訴人因急需金錢週轉，乃要求黃美雲以福立公司之名義偽簽支
票，並推由黃美雲出面，持該二紙支票交予不知情之當鋪業者黃
建誌，用以清償其等前積欠黃建誌之借款，渠等有犯意聯絡及行
為分擔甚明，上訴人所辯純屬民事糾葛及係黃美雲個人所為云云
，不足採信，均於判決內詳予說明本於調查所得之心證而為事實
判斷之理由，所為論斷，並無違法情形存在。此外，上訴意旨就
屬原審採證、認事職權之適法行使及原判決已說明事項，徒憑己
見，任意指摘為違法，且仍為單純事實之爭執，均非適法之第三
審上訴理由。其上訴違背法律上之程式，應予駁回。
據上論結，應依刑事訴訟法第三百九十五條前段，判決如主文。
中    華    民    國  九十九  年    七    月    八    日
                      最高法院刑事第十一庭
                          審判長法官  石  木  欽
                                法官  段  景  榕
                                法官  周  煙  平
                                法官  黃  正  興
                                法官  林  錦  芳
本件正本證明與原本無異
                                      書  記  官
中    華    民    國  九十九  年    七    月   十四   日
                                                      Q

司法院資訊處製作；財團法人民間司法改革基金會備份。
